【裁判字號】    88,訴,2046
【裁判日期】    890316
【裁判案由】    山坡地保育條例等
【裁判全文】
臺灣板橋地方法院刑事判決                        八十八年度訴字第二四六號
    公  訴  人  臺灣板橋地方法院檢察署檢察官
    被      告  乙○○
右列被告因違反山坡地保育利用條例案件，經檢察官提起公訴 (八十八年度偵字第一
○三三四號)，本院判決如左：
    主  文
乙○○違反公有及他人山坡地內，不得擅自修建道路之規定，處有期徒刑陸月，緩刑
貳年。
    事  實
一、乙○○明知其所有位於臺北縣土城市○○○段牛角坑小段九、十三之二地號及臺
    灣省政府所有同地段第四八之五二地號如附圖所示之土地，係經臺灣省政府八十
    五年三月六日以八五府農水字第一二三一四號函公告為山坡地保育利用條例所定
    之山坡地及水土保持法第三條第三款所劃定之山坡地，竟於民國（下同）七十八
    年至八十八年一月間，未先擬具水土保持計畫，向主管機關臺北縣政府申請許可
    ，擅自在上開三筆土地如附圖所示部分，開挖整地、構築道路、駁崁及堆積土石
    ，致使該山坡地上之水土造成流失。迄八十八年一月二十日上午九時五十分許，
    為臺北縣政府農業局人員會同相關單位現場勘查而查獲。
二、案經臺北縣政府移請台灣板橋地方法院檢察署檢察官偵查起訴。
    理  由
一、右揭犯罪事實，業據被告乙○○於偵、審中坦承不諱，且查前揭台北縣土城市○
    ○○段牛角坑小段九、十三之二及四八之五二地號土地係山坡地保育利用條例及
    水土保持法所稱之山坡地，有土地登記謄本及臺北縣政府八八北府農六字第一四
    四三九號函在卷足參。而被告在上揭土地上開挖整地、駁坎、堆積土石及鋪設水
    泥路，除經被告自承外，並經臺北縣政府查報，復有臺北縣山坡地不當使用違規
    現場勘驗筆錄、地政事務所複丈成果圖及現場照片八張等附卷為憑。又被告在上
    開地號擅自開挖整地、構築道路、駁崁等導致水土流失，業經臺北縣政府農業局
    人員甲○○於偵、審中到庭證述在卷（附八五農林字第八五一五二五六０Ａ號函
    ）足參，本件事證明確，被告犯行應堪認定。
二、核被告乙○○所為，係違反山坡地保育利用條例第十條之規定，而犯同條例第三
    十四條第一項之罪。爰審酌被告並無前科，且係在公有及自己所有山坡地上舖設
    水泥道路以利農作，徒因一時失察未先申請許可即開挖整地，犯後亦深表悔誤等
    情，量處如主文所示之刑。查被告乙○○前未曾受有期徒刑以上刑之宣告，有台
    灣高等法院檢察署刑事資料處理中心刑案紀錄簡覆表乙件可稽，其因一時短於思
    慮，致罹刑章，經此偵審科刑教訓，應知警惕，當無再犯之虞，本院因認對其所
    處之刑以暫不執行為適當，爰依法宣告緩刑二年，以啟自新。
三、公訴意旨另以：被告乙○○明知其所有位於臺北縣土城市○○○段牛角坑小段九
    、十三之二號及臺灣省政府所有同地段第四八之五二地號土地，係經臺灣省政府
    八十五年三月六日以八五府農水字第一二三一四號函公告為山坡地保育利用條例
    所定之山坡地及水土保持法第三條第三款所劃定之山坡地，竟於七十八年間，未
    先擬具水土保持計畫，向主管機關臺北縣政府申請許可，擅自在上開三筆土地如
    附圖所示部分，開挖整地、構築道路、駁崁、房舍及堆積土石等，致使該山坡地
    上之水土造成流失。迄八十八年一月二十日上午九時五十分許，為臺北縣政府農
    業局人員會同相關單位現場勘查而查獲。因認被告所為，另設有刑法第三百二十
    條第二項之竊佔罪嫌（其中構築房屋部分，亦涉有違反山坡地保育利用條例第三
    十四條之規定）。經查：
   (一)上開台北縣土城市○○○段牛角坑小段九、十三之二及四八之五二地號土地上
      如附圖所示之建物，係被告乙○○之胞兄羅昭洋於七十七年間所搭蓋，嗣於七
      十九年間羅昭洋死亡，而由被告所繼承之事實，除據被告乙○○於偵、審中供
      明外，且經證人即被告之姐夫張文亮到庭證述在卷，並有台北縣政府七十九年
      四月四日七九北府第四字第八二四○一號函一件、代筆遺囑影本一件及除戶謄
      本一紙在卷可稽互核相符，又觀諸現場履堪照片，上開房屋亦甚老舊，尚非八
      十七年所興建（見偵查卷第十七頁），是被告所辯應屬事實，足認上開土地上
      之房屋係被告乙○○之兄羅昭洋所搭蓋。因公訴人認此部份之犯嫌，與前揭已
      論罪科刑之部分係屬單一之犯罪行為，爰不另為無罪之諭知。
    (二)被告於上開土地上整地、構築水泥道路及堆積土石，其目的不外方便農作，蓋
      因上開土地遇下雨時，即泥濘不堪，甚難行走，故被告始舖設水泥道路，以利
      行走，客觀上尚無不法所有之犯意，是被告舖設水泥道路，尚未該當刑法第三
      百二十條第二項之竊佔犯行。因公訴人認被告此部份之竊佔犯嫌與前揭已論罪
      科刑之違反山坡地保育利用條例罪行，有刑法上想像競合犯之裁判上之一罪關
      係，爰不另為無罪之諭知。
據上論斷，應依刑事訴訟法第二百九十九條第一項前段，山坡地保育利用條例第三十
四條第一項，刑法第七十四條第一款，判判決如主文。
本案經檢察官方伯勳到庭執行職務
中      華      民      國    八十九    年      三      月     十六     日
                                      臺灣板橋地方法院刑事第一庭
                                          法  官    胡  堅  勤
右正本證明與原本無異。
如不服本判決，應於判決送達後十日內，向本院提出上訴狀。
                                          書記官
中    華    民    國      八十        年              月
附錄本案所犯法條全文
山坡地保育利用條例第卅四條
違反第十條規定者，處六月以上五年以下有期徒刑，得併科新台幣六十萬元以罰金。
          日


司法院資訊處製作；財團法人民間司法改革基金會備份。
